【裁判字號】    98,訴,831
【裁判日期】    991105
【裁判案由】    妨害自由等
【裁判全文】
臺灣臺北地方法院刑事判決               98年度訴字第831號
公  訴  人  臺灣臺北地方法院檢察署檢察官
被      告  辛○○
選任辯護人  何春源律師
被      告  丙○○
            己○○
上列被告因妨害自由等案件，經檢察官提起公訴（97年度偵字第
16352號），本院判決如下：
    主  文
辛○○共同意圖為自己不法之所有，以恐嚇使人將本人之物交付
，處有期徒刑壹年。
丙○○共同意圖為自己不法之所有，以恐嚇使人將本人之物交付
，處有期徒刑拾月。
己○○共同意圖為自己不法之所有，以恐嚇使人將本人之物交付
，累犯，處有期徒刑拾壹月。
    事  實
一、己○○（綽號「英俊」〈台語〉）曾於民國96年間因施用第
    一級毒品案件，由臺灣士林地方法院檢察署檢察官於96年3
    月13日以96年度毒偵字第354 號提起公訴，經臺灣士林地方
    法院（下稱士林地院）於同年5月11日以96年度訴字第275號
    判處有期徒刑6月，並於同年6月4 日確定，嗣經士林地院以
    96年度聲減字第1576號裁定減為有期徒刑3 月確定，並於96
    年9月17日易科罰金執行完畢。
二、緣辛○○（綽號「羅老爹」）與尚安富間有債權債務糾紛，
    屢次尋覓尚安富未果，知悉庚○○曾多次受從事建築業之尚
    安富委任進行建築設計，因認庚○○與尚安富間有合夥關係
    ，遂於96年7月12日14、15時許，邀集丙○○、己○○、「A
    購」（真實姓名年籍不詳）及其餘姓名年籍不詳之成年男子
    共8 人，一同前往庚○○經營之「庚○○建築師事務所」（
    設臺北市○○○路○段3巷15號7 樓），辛○○當場向庚○○
    表示曾幫尚安富處理建築糾紛事宜，尚安富承諾給付新台幣
    （下同）2,000 萬元之報酬，因遍尋不著尚安富本人，央請
    庚○○聯繫尚安富出面處理等語，庚○○當場撥打電話聯繫
    尚安富，尚安富於電話中已向辛○○說明其本人與庚○○間
    並無合夥關係，且其承諾給付辛○○之上開報酬與庚○○無
    關後，辛○○、丙○○、己○○及A購等8人隨即離去；之後
    ，辛○○指示丙○○、己○○、A購及上開不詳男子共7人於
    同年11月4 日15、16時許，再度前往上址向庚○○揚言須交
    出尚安富，否則即應由庚○○承擔上開債務等語後隨即離去
    ；嗣庚○○將其經營之建築師事務所遷至同棟6 樓，辛○○
    因尋無尚安富、庚○○之行蹤，明知尚安富、庚○○並無詐
    欺犯行，竟與甲○○（另案經臺灣士林地方法院〈下稱士林
    地院〉以98年度審簡字第96號判決判處有期徒刑3月，緩刑2
    年，並應向公庫支付5 萬元確定）、己○○（另案由臺灣士
    林地方法院檢察署〈下稱士林地檢署〉檢察官於99年8 月21
    日以99年度偵字第10897 號提起公訴）共同意圖使尚安富、
    庚○○受刑事處分，而基於指定犯人誣告之犯意聯絡，於96
    年12月5 日前某日，在臺北市○○街某間紅茶店內，先由辛○○虛構「尚安富於96年2 月間向甲○○借款55萬元，並開
    立同額支票1 紙以為擔保，而尚安富又佯稱有投資臺北市○○區○○路〈尊皇〉建案，待完工銷售後，將連本帶利還款
    100萬元，嗣尚安富於92年8月15日帶甲○○前往臺北市大同
    區○○○路○段188號樓下與庚○○見面，再由庚○○對甲○○佯稱，其與尚安富為合夥人，負責該建案之監造，一定負
    責完工，請甲○○放心等語，致甲○○誤信庚○○之保證，
    而同意將擔保支票交還予尚安富，詎尚安富此後即避不見面
    ，致甲○○追討無著，庚○○及尚安富均涉犯刑法第339 條
    詐欺罪嫌」之情節，囑由甲○○出面向警察機關檢舉庚○○
    及尚安富共同涉有刑法詐欺罪嫌，並要求甲○○提供其身分
    證件影本作為檢舉之用，且為免甲○○無法記憶上開虛構情
    節，遂提供由不知情之姓名年籍不詳之人所製作之草稿及內
    容不實之欠款明細表影本各1 紙，嗣2、3日後，甲○○、己○○遂持前開草稿及欠款明細表影本前往由丙○○介紹之「
    宇國聯合律師事務所」（設臺北市中正區○○○路○段10號6
    樓）內，向不知情之律師丁○○提供前開虛構情節之草稿，
    並偽稱該欠款明細表影本為尚安富所出具，再由丁○○繕打
    檢舉信函，及將該不實之欠款明細表影本作為檢舉信函之附
    件證據使用，經甲○○於信末簽名後，由己○○將該檢舉信
    函攜離，迄96年12月5 日，再由不知情之姓名年籍不詳之人
    以甲○○之名義具名將該檢舉信函暨附件寄交臺北市政府警
    察局中山分局（下稱中山分局）偵辦庚○○、尚安富之刑事
    詐欺犯行而為誣告，嗣中山分局函轉臺北市政府警察局大同
    分局（下稱大同分局）偵辦，經承辦員警張國華通知甲○○
    前來製作筆錄，辛○○遂陪同甲○○於97年1月3日上午前往
    大同分局接受訊問，並由甲○○對尚安富、庚○○提出詐欺
    告訴而為誣告（辛○○就此涉犯誣告罪嫌部分，另案由士林
    地檢署檢察官以98年度偵字第57號提起公訴，經士林地院以
    98年度訴字第247 號判處有期徒刑8月，嗣辛○○提起上訴，
    經臺灣高等法院於99年8月12日以899年度上訴字第1855號判
    決上訴駁回），庚○○因該案經通知到場接受警詢一事，旋
    遭辛○○等人發覺其建築師事務所遷移之新址。詎辛○○明
    知尚安富與庚○○間並無合夥關係，且尚安富前所承諾給付
    辛○○之2,000 萬報酬與庚○○無關，竟意圖為自己不法之
    所有，並與丙○○、己○○、A購及上開不詳男子共7人間，
    共同基於恐嚇取財及剝奪行動自由之犯意聯絡，指示丙○○
    、己○○、A購及上開不詳男子共7人，於97年1 月16日15時
    許，前往庚○○經營上開建築師事務所內，向庚○○表示出
    來談點事等語，隨即由A購及另1名不詳男子，於違背庚○○
    意願之情況下，分由兩側各以手臂架住庚○○之身體，強行
    將庚○○帶出，搭乘計程車前往宇國聯合律師事務所內，以
    此非法之方法剝奪庚○○之行動自由，待渠等到達宇國聯合
    律師事務所之際，辛○○已在該律師事務所內等待，庚○○
    當場向辛○○重申其與尚安富之間並無合夥關係，僅純粹受
    尚安富之委任進行建築設計等語，辛○○則向庚○○表明前
    曾要求庚○○找出尚安富出面未果，該筆報酬應由庚○○承
    擔之意，2 人相談並無結論，引起辛○○、丙○○、己○○
    、A購及上開不詳男子等人不悅，A購隨即出手朝庚○○胸部
    毆打2 下（未成傷），在場亦有有不詳男子作勢欲毆打庚○○，並向庚○○恫稱如不就範就會死的很難看等語，以此方
    式恐嚇庚○○簽立協議書及承諾書，致使庚○○心生畏懼，
    遂當場簽立協議書及承諾書表明由其全權處理並願承擔給付
    上開2,000萬元報酬之責及簽發面額各為500萬元之本票4 紙
    ，由該律師事務所律師丁○○在協議書上簽名見證，該協議
    書、承諾書由丁○○律師收執，另4 紙本票經影印後，當場
    交付庚○○影本外，本票原本則由在場之辛○○等人取去；
    另一方面，庚○○之友人知悉庚○○遭A 購等人強行帶至該
    律師事務所，遂委託戊○○打聽結果得知A 購係牛埔幫人士
    ，戊○○則委託牛埔幫人士請綽號「阿慶」之不詳成年男子
    出面與辛○○協調確保庚○○之人身安全，辛○○等人要求
    庚○○當天須先交付100 萬元始願罷手，庚○○不敢不從，
    惟因手頭現金不足，立即委由「阿慶」聯繫其友人蘇益生提
    款10萬元交由「阿慶」攜至該律師事務所，由己○○收受後
    轉交丙○○收取，辛○○復向庚○○恫稱若隔日未收到90萬
    元，會將庚○○拖到山上埋掉等語，致使庚○○心生畏懼，
    辛○○等人隨即將庚○○帶至臺北市○○區○○路某餐廳內
    與戊○○見面，庚○○始獲釋放。
三、案經被害人庚○○訴由中山分局報告臺灣臺北地方法院檢察
    署檢察官偵查起訴。
    理  由
一、按被告以外之人於審判外之言詞或書面陳述，除法律有規定
    者外，不得作為證據，刑事訴訟法第159條第1項固定有明文
    。又被告以外之人於審判外之陳述，雖不符前4 條（即同法
    第159條之1至第159條之4）之規定，而經當事人於審判程序
    同意作為證據，法院審酌該言詞陳述或書面陳述作成時之情
    況，認為適當者，亦得為證據；當事人、代理人或辯護人於
    法院調查證據時，知有第159條第1項不得為證據之情形，而
    未於言詞辯論終結前聲明異議者，視為有前項之同意，同法
    第159條之5規定甚明。從而，本院以下所引用之審判外之書
    面及言詞陳述，檢察官、被告辛○○及其選任辯護人、被告
    丙○○及己○○於準備程序中均不爭執其證據能力，復未於
    本件言詞辯論終結前聲明異議，揆諸前揭規定，自均得為證
    據，合先敘明。
二、被告等爭執及不爭執事項：
  (一)訊據被告辛○○固不否認其與尚安富間有債權債務糾紛，於
    96年7 月12日14、15時許，偕同丙○○、己○○一同前往庚○○建築師事務所，找告訴人庚○○商談其曾幫尚安富處理
    建築糾紛，尚安富承諾給付2,000 萬元之報酬適事宜之事實
    ，惟矢口否認有何剝奪行動自由及恐嚇取財犯行，辯稱：尚
    安富係世樺建設股份有限公司之負責人，與合夥人即告訴人
    共同向伊借款1,200 萬元迄未清償，而被告丙○○因誤會伊
    取走尚安富應給付之報酬款項，伊遂與被告共同前往該建築
    師事務，請告訴人代為聯絡尚安富出面處理，告訴人當場撥
    打電話聯繫尚安富，尚安富於電話中與伊談妥，承諾欠伊之
    款項將會歸還，另2,000 萬報酬之部分，則由尚安富與被告
    丙○○結算，伊於96年11月4 日並未前往告訴人之建築師事
    務所，亦未於97年1 月16日在宇國聯合律師事務所現場，更
    未指示被告丙○○、己○○、A購及上開不詳男子等7人前往
    告訴人經營之建築師事務所恐嚇告訴人及強逼告訴人簽立協
    議書及本票，伊不知道這些事情，亦無參與等語。
  (二)訊據被告丙○○坦承曾於96年7 月12日，與被告辛○○、己○○一同前往庚○○建築師事務所，找告訴人商談其曾幫尚
    安富處理建築糾紛，尚安富承諾支付2,000 萬元報酬之事宜
    ，另於同年11月間，偕同被告己○○及A 購前往庚○○建築
    師事務所要求告訴人處理上開2,000 萬報酬之事宜，再於97
    年1月16日15時許，與被告己○○、A購一同前往上開建築師
    事務所內，並帶同告訴人搭乘計程車前往宇國聯合律師事務
    所內商談上該2,000 萬報酬解決之事宜，告訴人當場簽立協
    議書及承諾書，承諾支付上開2,000 萬元報酬，並開立面額
    各為500萬元之本票4紙，經丁○○律師簽名見證後，告訴人
    之友人攜帶10萬元到場，交由被告己○○轉交伊收受之事實
    ，惟矢口否認有何剝奪行動自由及恐嚇取財犯行，辯稱：伊
    於91年間為告訴人及尚安富處理債務問題，告訴人及尚安富
    承諾給付伊2,000 萬元之報酬，伊前往該建築師事務所找告
    訴人欲處理前開報酬事宜，告訴人自願跟隨伊前往前開律師
    事務所，經協議後告訴人當場在協議書、承諾書及本票上簽
    名，告訴人並打電話請友人攜帶10萬元現金到場，先行支付
    該筆現金，伊無強押告訴人，亦無強逼告訴人簽協議書及開
    本票等語。
  (三)訊據被告己○○不爭執其於96年7 月12日14時許，與被告辛○○、丙○○一同前往庚○○建築師事務所找告訴人索討債
    務，嗣於同年11月間，復偕同被告丙○○、A 購前往該建築
    師事務所向告訴人討債，另於97年1 月16日15時許，與被告
    丙○○、A 購一同前往上址將告訴人帶至宇國聯合律師事務
    所商談債務問題，告訴人當場簽立協議書及承諾書，承諾支
    付上開2,000萬元報酬，並開立面額各為500萬元之本票4 紙
    ，經丁○○律師簽名見證後，告訴人之友人「阿慶」攜帶10
    萬元到場，交由收受後轉交被告丙○○之事實，惟矢口否認
    有何剝奪行動自由及恐嚇取財犯行，並以：渠等找告訴人催
    討債務，只說請告訴人到樓下談，告訴人自願跟隨前往前開
    律師事務所，經協議後告訴人當場在協議書及本票上簽名，
    告訴人並打電話請友人「阿慶」攜帶10萬元現金到場，先行
    支付該筆現金，伊無強押告訴人，亦無強逼告訴人簽協議書
    及開本票等語置辯。
三、經查：
  (一)被告辛○○與尚安富間有債權債務糾紛，屢次尋覓尚安富未
    果，遂於96年7月12日14、15時許，與丙○○、己○○、A購
    及其餘姓名年籍不詳之成年男子共8 人，一同前往庚○○建
    築師事務所找告訴人，被告辛○○當場向告訴人表示曾幫尚
    安富處理建築糾紛事宜，尚安富承諾給付新台幣2,000 萬元
    之報酬，央請告訴人聯繫尚安富出面處理；嗣被告丙○○、
    己○○、A購及上開不詳男子共7 人於同年11月4日15、16時
    許，再度前往上址向告訴人揚言須交出尚安富，否則即應由
    告訴人承擔上開債務等語後隨即離去；再被告丙○○、己○○、A購及上開不詳男子共7人，於97年1 月16日15時許，前
    往上開建築師事務所內，向告訴人表示出來談點事等語，隨
    即帶同告訴人搭乘計程車前往宇國聯合律師事務所內商談前
    開2,000 萬元報酬之處理事宜，之後告訴人當場簽立協議書
    及承諾書，表明由其全權處理並願承擔給付上開2,000 萬元
    報酬之責及簽發面額各為500萬元之本票4紙，由該律師事務
    所律師丁○○在協議書上簽名見證，該協議書、承諾書由丁○○律師收執，另4 紙本票經影印後，當場交付告訴人影本
    外，本票原本則由在場之辛○○等人取去；另一方面，告訴
    人之友人知悉庚○○遭A 購等人強行帶至該律師事務所，遂
    委託戊○○打聽結果得知A 購係牛埔幫人士，戊○○則委託
    牛埔幫人士請綽號「阿慶」之不詳成年男子出面與辛○○協
    調確保告訴人之人身安全，告訴人並委由「阿慶」聯繫其友
    人蘇益生提款10萬元交由「阿慶」攜至該律師事務所，由己○○收受後轉交丙○○收取後，隨即將告訴人帶至臺北市○○區○○路某餐廳內與戊○○見面用餐後，告訴人始行離去
    等情，業經證人即告訴人於警詢、檢察官訊問及本院審理時
    證述綦詳，且為被告等所不爭執，復有協議書、承諾書影本
    各1紙及本票影本4紙在卷可按，堪信為真實。
  (二)被告丙○○、己○○、A購及上開不詳男子共7 人，於97年1
    月16日15時許，前往告訴人經營上開建築師事務所內，向告
    訴人表示出來談點事等語，隨即由A購及另1名不詳男子，於
    違背告訴人意願之情況下，分由兩側各以手臂架住告訴人之
    身體，強行將庚○○帶出，搭乘計程車前往宇國聯合律師事
    務所內，以此非法之方法剝奪庚○○之行動自由一情，業據
    告訴人於警詢、檢察官訊問及本院審理時證述甚詳，再參酌
    證人即於97年1 月16日前往上開建築師事務所找告訴人之乙○○於本院審理時證稱伊當天剛好要到該建築師事務所找告
    訴人，進1樓大廳時欲搭電梯時，看見告訴人遭6、7 人包圍
    從電梯走出來，身體貼的很近，伊上前與告訴人打招呼，但
    是當時告訴人臉色很難看，看起來不敢跟伊講話也不敢理會
    伊，該等人一直往前走，伊覺得怪怪的，立即向大樓管理員
    表示有問題，該管理員亦向伊表示覺得有問題等語；本院復
    當庭勘驗該建築師事務所門口、該大樓電梯及1 樓大廳監視
    錄影光碟結果，告訴人於當時時確遭被告丙○○、己○○、
    A 購及上開不詳男子共7人包圍，並由A購及另1 名不詳男子
    分由兩側各以手臂架住告訴人之身體，強行將其帶出該建築
    師事務所，搭乘電梯下樓步行走出大樓屬實，此有本院98年
    11 月2日準備程序筆錄、99年6月22日勘驗筆錄各1紙可參，
    並有現場監視錄影翻拍照片列印26紙附卷可考。綜上，顯見
    被告丙○○、己○○辯稱當日僅由其與A購等3人前往找告訴
    人，並未強押告訴人等語，顯不足採，應認被告丙○○、己○○、A購及上開不詳男子共7人，係違背告訴人之意願，由
    A購及另1名不詳男子分由兩側各以手臂架住告訴人之身體，
    強行將告訴人自該大樓帶出，搭乘計程車前往宇國聯合律師
    事務所內，而以此非法之方法剝奪告訴人之行動自由甚明。
  (三)告訴人於97年1月16日15時許，遭被告丙○○、己○○、A購
    及上開不詳男子共7 人，以非法之方法剝奪其之行動自由，
    於到達宇國聯合律師事務所之際，被告辛○○確實在該律師
    事務所內等待一事，業據告訴人於警詢、檢察官訊問及本院
    審理時均陳述一致，雖被告辛○○矢口否認有其事，而被告
    丙○○、己○○亦陳稱當時被告辛○○並不在該律師事務所
    內等語，另證人即宇國聯合律師事務所主持律師丁○○於本
    院審理時亦堅稱當時被告辛○○不在伊事務所內等語。惟本
    院審酌證人丁○○於警詢陳稱當天有告訴人、被告丙○○、
    「英俊」（指被告己○○）在場，伊當時正在接待其他客戶
    ，不確定是否有A 購及「老爹」之人在場等語，嗣於本院審
    理時則一致堅稱被告辛○○不在場等語，其先後陳述未臻一
    致，又證人丁○○於本院審理時，明確證述當時有其他組客
    戶在該律師事務所內談事情，故伊無全程在場見聞告訴人與
    對方協商債務糾紛之過程，且伊當時認識被告丙○○外，其
    餘在場之人均係第一次見面等語，衡諸常情，告訴人係與被
    告辛○○多次見面，對於被告辛○○是否在場應無誤認之可
    能，反之，證人丁○○前未曾見過被告辛○○，對於被告辛○○並未熟識，且其未全程在場見聞告訴人與對方洽商債權
    債務糾紛之過程，是證人丁○○於警詢中陳稱無法確認被告
    辛○○是否確實在場一語，顯較其於本院審理時證稱被告辛○○並未在場等語為可採，尚難以證人丁○○於本院審理時
    陳稱被告辛○○當時並未在場等語，遽為有利於被告辛○○
    之認定，另被告丙○○、己○○均陳稱被告辛○○不在現場
    等語，亦有迴護被告辛○○之虞，尚難逕予採信。從而，告
    訴人陳述伊遭被告丙○○、己○○、A購等7人強押到達宇國
    聯合律師事務所之際，被告辛○○已在該律師事務所內等待
    等語，應堪採信。
  (四)告訴人在該律師事務所內，當場向被告辛○○重申其與尚安
    富之間並無合夥關係，僅受尚安富之委任進行建築設計等語
    ，引起被告辛○○、丙○○、己○○、A購等人不悅，A購隨
    即出手朝庚○○胸部毆打2 下，在場亦有有不詳男子作勢欲
    毆打告訴人，並恫稱如不就範就會死的很難看等語，以此方
    式恐嚇告訴人簽立協議書及承諾書，致使告訴人心生畏懼，
    遂當場簽立協議書及承諾書，表明由其全權處理並願承擔給
    付上開2,000萬元報酬之責並簽發面額各為500萬元之本票4
    紙，由丁○○在協議書上簽名見證，該協議書、承諾書由丁○○律師收執，另4 紙本票經影印後，當場交付告訴人影本
    外，本票原本則由在場之辛○○等人取去；另一方面，告訴
    人之友人知悉其遭A 購等人強行帶至該律師事務所，遂委託
    戊○○打聽結果得知A 購係牛埔幫人士，戊○○則委託牛埔
    幫人士請綽號「阿慶」之不詳成年男子出面與辛○○協調確
    保告訴人之人身安全，辛○○等人要求告訴人當天須先交付
    100 萬元始願罷手，告訴人不敢不從，惟因手頭現金不足，
    立即委由「阿慶」聯繫其友人蘇益生提款10萬元交由「阿慶
    」攜至該律師事務所，由己○○收受後轉交丙○○收取，辛○○復向告訴人恫稱若隔日未收到90萬元，會將告訴人拖到
    山上埋掉等語，致使告訴人心生畏懼，辛○○等人隨即將庚○○帶至臺北市○○區○○路某餐廳內與戊○○見面，告訴
    人始獲釋放等情，已經告訴人於警詢、檢察官訊問及本院審
    理時陳述明確。雖證人丁○○於本院審理時證稱伊在場之時
    間，並未發現有毆打之情況，有與被告丙○○及告訴人雙方
    確認協議書之內容是否係雙方同意之內容等語，然證人丁○○並未全程在場見聞告訴人與對方協商債務糾紛之過程，業
    如前述，且其於本院審理時，復陳稱這個協議書是伊與其他
    組客人談完事情出來時，看是否係雙方同意之內容，經確認
    後由該律師事務所內之小姐打字後請大家簽字等語，足見證
    人丁○○與其他組客人商談事宜完畢再行出來時，其並未親
    眼見聞告訴人與對方洽談過程，其間縱然有何不法情事發生
    ，因發生時間短暫，參諸告訴人前經被告等強押至此，且告
    訴人僅有1 人與被告等多人談判之情形下，亦難及時求救或
    為證人丁○○發覺。且證人即告訴人於本院審理時復證稱丁○○律師都在他自己房間，我們在外面的會議桌，伊簽好本
    票後律師再出來等語明確。又參酌證人戊○○於警詢及本院
    審理時陳伊當時雖不在現場，但同時告訴人之友人有委託伊
    幫忙協調此事，整件事是被告辛○○叫甲○○先向警方提出
    詐欺告訴，再藉口叫A 購等人強押告訴人前往律師事務所強
    逼簽立本票及交付10萬元，隔日被告丙○○、A購及另2名不
    詳男子有在某餐廳與伊見面，渠等表示要補齊100 萬元現金
    ，否則要伊交出告訴人等語。堪認告訴人在該律師事務所內
    確係遭被告辛○○、丙○○、己○○、A 購等人恐嚇致使其
    心生畏懼，遂當場簽立協議書及承諾書，表明其全權處理並
    願承擔給付上開2,000萬元報酬之責及簽發面額各為500萬元
    之本票4紙交付被告等無疑。
  (五)被告辛○○與尚安富間有債權債務糾紛，知悉告訴人曾多次
    受尚安富委任進行建築設計，因認告訴人與尚安富間有合夥
    關係，且尋無告訴人及尚安富之行蹤，明知告訴人及尚安富
    庚○○並無詐欺犯行，竟與甲○○及被告己○○共同意圖使
    告訴人及尚安富受刑事處分，而基於指定犯人誣告之犯意聯
    絡，於96年12月5 日前某日，在臺北市○○街某間紅茶店內
    ，先由辛○○虛構「尚安富於96年2 月間向甲○○借款55萬
    元，並開立同額支票1 紙以為擔保，而尚安富又佯稱有投資
    臺北市○○區○○路〈尊皇〉建案，待完工銷售後，將連本
    帶利還款100萬元，嗣尚安富於92年8月15日帶甲○○前往臺
    北市大同區○○○路○段188號樓下與庚○○見面，再由庚○○對甲○○佯稱，其與尚安富為合夥人，負責該建案之監造
    ，一定負責完工，請甲○○放心等語，致甲○○誤信庚○○
    之保證，而同意將擔保支票交還予尚安富，詎尚安富此後即
    避不見面，致甲○○追討無著，庚○○及尚安富均涉犯刑法
    第339 條詐欺罪嫌」之情節，囑由甲○○出面向警察機關檢
    舉告訴人及尚安富共同涉有刑法詐欺罪嫌，並要求甲○○提
    供其身分證件影本供作檢舉之用，且為免甲○○無法記憶上
    開虛構情節，遂提供由不知情之姓名年籍不詳之人所製作之
    草稿及內容不實之欠款明細表影本各1紙，嗣2、3 日後，甲○○及被告己○○遂持前開草稿及欠款明細表影本前往由被
    告丙○○介紹之宇國聯合律師事務所內，向不知情之律師丁○○提供前開虛構情節之草稿，並偽稱該欠款明細表影本為
    尚安富所出具，再由丁○○繕打檢舉信函，及將該不實之欠
    款明細表影本作為檢舉信函之附件證據使用，經甲○○於信
    末簽名後，由被告己○○將該檢舉信函攜離，迄96年12月5
    日，再由不知情之姓名年籍不詳之人以甲○○之名義具名將
    該檢舉信函暨附件寄交中山分局偵辦告訴人及尚安富之刑事
    詐欺犯行而為誣告，嗣中山分局函轉大同分局偵辦，經承辦
    員警張國華通知甲○○前來製作筆錄，被告辛○○遂陪同甲○○於97年1月3日上午前往大同分局接受訊問，並由甲○○
    對告訴人及尚安富提出詐欺告訴而為誣告，告訴人庚○○因
    該案經通知到場接受警詢一事，旋遭被告辛○○等人發覺其
    建築師事務所遷移之新址之事實，被告辛○○業由士林地檢
    署檢察官以98年度偵字第57號提起公訴，經士林地院以98年
    度訴字第247號判處有期徒刑8月，嗣被告辛○○提起上訴，
    經臺灣高等法院於99年8 月12日以99年度上訴字第1855號判
    決上訴駁回，被告己○○則由士林地檢署檢察官於99年8 月
    21日以99年度偵字第10897 號提起公訴，另甲○○則經士林
    地院以98年度審簡字第96號判決判處有期徒刑3月，緩刑2年
    ，並應向公庫支付5 萬元確定，有前開案件起訴書、判決書
    各1 紙在卷可資佐憑。自可據此推知被告辛○○與被告丙○○、己○○、A購及該等不詳男子間，對於上開2,000萬元之
    報酬事宜，係由被告辛○○居於主導支配之地位，而指示被
    告丙○○、己○○、A 購及該等不詳男子出面與告訴人協商
    及催討，其本身則居於幕後而為操控，至為灼然。
  (六)被告辛○○於本院審理時雖自承告訴人積欠伊200 萬元，惟
    此經告訴人所否認，且被告辛○○復未能提出相關債權憑證
    供本院審酌，難認被告辛○○所稱告訴人積欠伊200 萬之事
    實為真。又被告丙○○雖提出臺北市政府工務局88年5 月27
    日88建字第212 號建照執照（含附表）、〈尊皇〉建案價目
    表、會議紀錄及委任授權書影本各1 紙，欲證明被告等曾幫
    告訴人及尚安富處理建築糾紛，告訴人及尚安富承諾支付2,
    000 萬元報酬之事實，然此為告訴人所否認，告訴人並一再
    陳稱其與尚安富間並無合夥關係，尚安富承諾支付2,000 萬
    元報酬之事與其無關等語。本院審酌被告丙○○提出上開文
    件，其記載內容僅足以證明尚安富曾委任告訴人進行〈尊皇
    〉建案之建築設計，且尚安富因該建案糾紛之解決，而承諾
    支付上開報酬與丙○○之事實，尚難據此即行推認告訴人與
    尚安富間有何合夥關係，再觀諸告訴人提出之尚安富96年11
    月6 日說明書之記載，已明確表明尚安富本人與被告辛○○
    間之債權債務糾紛確與告訴人無關，亦無授權告訴人處理之
    意，應認告訴人與被告等間並無任何債權債務關係，是被告
    等主觀上有為自己不法所有之犯意聯絡，堪以認定。
  (七)既查無確切事證足認告訴人與被告辛○○、丙○○、陳曾榮
    及A 購等人間有何債權債務關係，則被告等共同意圖為自己
    不法之所有，以非法之方法剝奪告訴人之行動自由，並以恐
    嚇使告訴人簽立協議書、承諾書及簽發本票並交付現金之犯
    行，洵堪認定。
四、按刑法第370 條（即現行刑法346條）第1項所謂恐嚇，凡一
    切之言語、舉動足以使他人生畏懼心者，均包含在內（最高
    法院22年上字第1310號判例要旨參照）。又以恐嚇為手段，
    使人簽發本票交付，因本票為有價證券，具有流通性，為恐
    嚇罪所謂財物之範圍，應成立恐嚇取財罪；若僅使人立據，
    因非交付現款，不過使人取得債權，祇能認為係財產上不法
    之利益，僅能成立恐嚇得利罪（最高法院88年度台上字第67
    4號判決意旨參照）。是核被告3 人所為，均係犯刑法第302
    條之剝奪他人行動自由罪及同法第346條第1項、第2 項之恐
    嚇取財、恐嚇得利罪。又被告辛○○、丙○○、己○○與A
    購及前開不詳之男子共8 人間，有犯意之聯絡即行為之分擔
    ，應以共同正犯論處。又被告等以一行為而同時觸犯上開3
    罪名，為想像競合犯，應依刑法第55條之規定，從一情節較
    重之恐嚇取財罪論處。另被告己○○有事實欄所載之前案及
    執行資料，有被告己○○之臺灣高等法院告前案紀錄表1 紙
    附卷可稽，其受徒刑之執行完畢後，5 年以內故意再犯本件
    有期徒刑以上之罪，為累犯，應依刑法第47條第1 項之規定
    加重其刑。爰審酌被告等與告訴人間並無債權債務關係，竟
    無端藉詞要求告訴人擔負尚安富承諾給付2,000 萬報酬之給
    付之責，且利用非法之方法剝奪告訴人之行動自由及恐嚇之
    方式，遂行渠等強迫告訴人簽立協議書、承諾書而對告訴人
    取得債權之目的，並取得告訴人簽發之本票及所交付10萬元
    現金，渠等手段非輕，嚴重危害告訴人之人身及財產安全，
    且犯後均矢口否認犯行，態度非佳，再參酌被告等之智識程
    度、家庭狀況及尚未與告訴人達成和解等一切情狀，分別量
    處如主文所示之刑，以示懲儆。
據上論斷，應依刑事訴訟法第299條第1項前段、刑法第302 條、
第346條第1項、第2項、第28條、第55條、第47條第1項，判決如
主文。
本案經檢察官蒲心智到庭執行職務
中    華    民    國    99    年    11    月    5     日
                  刑事第十八庭  審判長法  官  彭慶文
                                      法  官  林芳華
                                      法  官  陳思帆
上正本證明與原本無異。
如不服本判決應於收受送達後10日內向本院提出上訴書狀，並應
敘述具體理由；其未敘述上訴理由者，應於上訴期間屆滿後20日
內向本院補提理由書（均須按他造當事人之人數附繕本）「切勿
逕送上級法院」。告訴人或被害人如對於本判決不服者，應具備
理由請求檢察官上訴，其上訴期間之計算係以檢察官收受判決正
本之日期為準。
                                      書記官  許婉如
中    華    民    國    99    年    11    月    5     日
附錄論罪科刑之法條
中華民國刑法第302條
（剝奪他人行動自由罪）
私行拘禁或以其他非法方法，剝奪人之行動自由者，處 5 年以
下有期徒刑、拘役或 3 百元以下罰金。
因而致人於死者，處無期徒刑或 7 年以上有期徒刑，致重傷者
，處 3 年以上 10 年以下有期徒刑。
第 1 項之未遂犯罰之。
中華民國刑法第346條
（恐嚇取財得利罪）
意圖為自己或第三人不法之所有，以恐嚇使人將本人或第三人之
物交付者，處 6 月以上 5 年以下有期徒刑，得併科 1 千元以
下罰金。
以前項方法得財產上不法之利益，或使第三人得之者，亦同。
前二項之未遂犯罰之。

司法院資訊處製作；財團法人民間司法改革基金會備份。
